【裁判字號】    98,上訴,3041
【裁判日期】    980731
【裁判案由】    毒品危害防制條例
【裁判全文】
臺灣高等法院刑事判決                98年度上訴字第3041號
上  訴  人
即  被  告  甲○○
上列上訴人因違反毒品危害防制條例案件，不服台灣基隆地方法
院九十八年度訴字第五八○號，中華民國九十八年六月十日第一
審判決（起訴案號：台灣基隆地方法院檢察署九十八年度毒偵字
第七五四號），提起上訴，本院判決如下：
    主  文
上訴駁回。
    理  由
一、按不服地方法院之第一審判決而上訴者，應向管轄第二審之
    高等法院為之。上訴書狀應敘述具體理由。上訴書狀未敘述
    上訴理由者，應於上訴期間屆滿後二十日內補提理由書於原
    審法院，逾期未補提者，原審法院應定期間先命補正。第二
    審法院認為上訴書狀未敘述理由或上訴有第三百六十二條前
    段之情形者，應以判決駁回之，但其情形可以補正而未經原
    審法院命其補正者，審判長應定期間先命補正。刑事訴訟法
    第三百六十一條、第三百六十七條，分別定有明文。所謂不
    服第一審判決之具體理由，係指依據卷內訴訟資料，具體指
    摘第一審判決關於認定事實、適用法律及量刑等項，有違法
    或不當之情形而言，此為提起第二審上訴之法定要件。倘上
    訴人之上訴書狀或補提之上訴理由書，雖有敘述上訴理由，
    惟並未具體敘述第一審判決有上述違法、不當情形，即與未
    敘述具體理由無異，所為上訴，即不符合上訴之法定要件。
二、經查，上訴人即被告甲○○因竊盜及違反麻醉藥品管理條例
    案件，經本院於民國八十二年八月十九日以八十二年上易字
    第四一一○號判處有期徒刑八月、七月確定；於同年因違反
    肅清煙毒條例案件，經台灣台北地方法院於八十二年四月三
    十日以八十二年度訴字第一一五三號判處有期徒刑三年十月
    ，八十二年七月十二日確定，嗣經法院裁定應執行有期徒刑
    四年八月確定，八十二年十月八日入監執行，八十四年三月
    二十四日假釋出監，縮刑期滿日期為八十七年一月十日；於
    八十四年十一月三十日，因違反肅清煙毒條例案件，經台灣
    板橋地方法院判處有期徒刑四年，八十五年三月十四日經本
    院判決駁回確定；於八十六年三月三十一日，因違反麻醉藥
    品管理條例案件，經台灣板橋地方法院判處有期徒刑六月，
    八十六年十月二十八日確定，經裁定應執行有期徒刑四年二
    月確定，前揭假釋經撤銷，應執行有期徒刑二年九月二十一
    日，於八十六年一月六日入監接續執行，九十二年一月十日
    假釋出監，縮刑期滿日期為九十六年十月十九日；於九十三
    年七月二十八日，因施用第一級毒品，經台灣嘉義地方法院
    以九十三年度毒聲字第三三一號裁定送勒戒所觀察、勒戒，
    因有繼續施用毒品傾向，於九十三年八月二十五日，經同法
    院以九十三年度毒聲字第三八七號裁定令入戒治所施以強制
    戒治，於於九十四年四月十一日戒治執行完畢出所，並經台
    灣嘉義地方法院檢察署檢察官於九十四年四月十一日以九十
    四年戒毒偵字第三十八號為不起訴處分確定；前揭假釋經撤
    銷，應執行殘刑有期徒刑四年九月九日，自九十四年四月十
    一日入監執行殘刑，嗣前揭違反肅清煙毒條例案件、違反麻
    醉藥品管理條例案件經判處之有期徒刑四年、有期徒刑六月
    ，經減刑及定應執行有期徒刑二年二月確定，並於九十六年
    七月十六日執行完畢。被告猶不知悛悔，又基於施用第二級
    毒品甲基安非他命之犯意，於九十八年四月八日中午十二時
    許，先在台北火車站附近停放之綽號「農仔」友人所駕駛的
    自用小客車上，以錫箔紙燒烤加熱之方式施用第二級毒品甲
    基安非他命一次；又基於施用第一級毒品海洛因之犯意，於
    同年月八日晚上十時許，在台北縣瑞芳鎮○○路二百四十四
    號住處，以針筒注射方式施用第一級毒品海洛因一次，嗣於
    九十八年四月九日晚上七時二十分許，在上開住處，為警查
    獲，扣得其所有，供施用第一級毒品海洛因所用之第一級毒
    品海洛因一包（淨重一點九八公克，包裝重零點五二公克）
    、殘渣袋七個、夾鏈袋二十個、電子磅秤一台及注射針筒四
    支。員警經被告同意採集其尿液送驗，呈施用第一級毒品海
    洛因代謝後之嗎啡陽性反應及施用第二級毒品甲基安非他命
    代謝後之甲基安非他命陽性反應，因而查悉上情等事實，已
    據被告於九十八年六月八日原審準備程序、審判程序時供承
    不諱，並有九十八年度聲搜字第一八一號台灣基隆地方法院
    搜索票、基隆市警察局第二分局搜索扣押筆錄、扣押物品目
    錄表、扣押物品收據、查獲照片四張在卷可稽（九十八年毒
    偵字第七五四號卷第十五頁至第十九頁、第二十一頁至第二
    十三頁）；扣案之海洛因送法務部調查局鑑定，經鑑定結果
    確檢出第一級毒品海洛因成分，有法務部調查局濫用藥物實
    驗室九十八年四月三十日調科壹字第○九八二三○一三七九
    ○號濫用藥物鑑定書可稽（同上偵查卷第三十九頁）；又被
    告為警查獲後所採集之尿液經送鑑定結果呈鴉片類（嗎啡）
    及甲基安非他命陽性反應，此有台灣尖端先進生技醫藥股份
    有限公司濫用藥物檢驗報告附卷可稽（同前偵查卷第三十八
    頁），足見被告之自白與事實相符，足堪採信。原審依被告
    於準備程序中之有罪陳述，適用簡式審判程序，認被告涉犯
    施用第一級、第二級毒品罪證明確，適用毒品危害防制條例
    第十條第一項、第二項、刑法第四十七條第一項，及審酌被
    告犯罪之動機、吸食頻率、曾有施用毒品之前科仍不知戒除
    ，惟犯罪後坦承犯行，所犯之施用毒品犯行乃戕害自己身心
    健康，並未危及他人等一切情狀，關於施用第一級毒品部分
    ，從輕量處有期徒刑八月，施用第二級毒品部分，從輕量處
    有期徒刑三月，並定應執行有期徒刑九月，扣案之第一級毒
    品海洛因一包（淨重一點九八公克、包裝重零點五二公克）
    ，依毒品危害防制條例第十八條第一項前段規定為沒收銷燬
    之諭知；另扣案之殘渣袋七個、夾鏈袋二十個、電子磅秤一
    台及注射針筒四支，為被告所有供施用毒品犯罪所用之物，
    已據被告於原審審理中供承明確（原審卷第二十九頁），均
    依刑法第三十八條第一項第二款宣告沒收。從形式審查，其
    認事用法，並未違反法令，或悖離經驗法則、論理法則，量
    刑亦屬允當。
三、被告提起上訴，上訴理由略以：「…被告經人告知去參加美
    沙冬減毒計畫，現今除每天至醫院喝美沙冬藥水乙次後，均
    可正常上班作息，不需要再施打毒品，增加毒癮；現今上訴
    理由是建請法官可否給予被告乙次機會，給予被告參加美沙
    冬減毒計畫，以替代刑期執行，讓被告有重新的機會繼續正
    常的工作…請法官斟酌被告量刑，讓被告有重新作個好國民
    的機會」等語。惟查，(一)量刑之輕重，係屬事實審法院得依
    職權自由裁量之事項，茍於量刑時，已依行為人之責任為基
    礎，並斟酌刑法第五十七條各款所列情狀，而未逾越法定範
    圍，又未濫用其職權，即不得遽指為違法，本件原判決於量
    刑時業已依刑法第五十七條規定審酌被告相關一切情狀，均
    如前述，既未逾越法定刑度，亦未濫用自由裁量之權限；(二)
    美沙冬治療法僅係政府給予濫用毒品成癮者另一戒癮之治療
    方式，其目的與入勒戒處所、戒治所之目的相同，因此接受
    美沙冬替代療法僅係行政管制上輔助染有毒癮之人所為之醫
    療措施，依毒品危害防制條例第二十一條規定，限於在犯罪
    未發覺前，自動向行政院衛生署指定之醫療機構請求治療，
    始可由檢察官為不起訴之處分，且依修正之毒品危害防制條
    例第二十四條亦僅規定檢察官可為附命完成戒癮治療之緩起
    訴處分，本案被告既非於犯罪未發覺前自動赴指定之醫療機
    構請求「美沙冬」替代療法治療，而本件業經檢察官提起公
    訴，並經原審判處徒刑，自與前揭規定不符，法院亦不得代
    替檢察官為不起訴或緩起訴處分，由被告赴指定之醫療機構
    請求「美沙冬」替代療法治療取代刑期之執行，是被告上訴
    請求續以美沙冬替代療法代替有期徒刑之執行，自屬無據。
    此外，被告對於原判決關於認定事實、適用法律及量刑，究
    竟如何違背法令或不當，並未依據卷內資料為具體之指摘。
    依前揭說明，尚難謂已敘明具體理由。被告上訴不合上訴之
    法定要件，應予駁回，並不經言詞辯論為之。
四、依刑事訴訟法第三百六十七條前段、第三百七十二條，判決
    如主文。
中    華    民    國    98    年    7     月    31    日
            刑事第十三庭  審判長法  官   曾德水
                                法  官   陳恆寬
                                法  官   林婷立
以上正本證明與原本無異。
施用第二級毒品部分，不得上訴。
施用第一級毒品部分，如不服本判決，應於收受送達後10日內向
本院提出上訴書狀，其未敘述上訴之理由者並得於提起上訴後10
日內向本院補提理由書（均須按他造當事人之人數附繕本）「切
勿逕送上級法院」。
                                書記官   王增華
中    華    民    國    98    年    8     月    3     日
附錄：本案論罪科刑法條全文
毒品危害防制條例第十條
施用第一級毒品者，處六月以上五年以下有期徒刑。
施用第二級毒品者，處三年以下有期徒刑。


司法院資訊處製作；財團法人民間司法改革基金會備份。
